臺灣屏東地方法院民事裁定　　　　　　 100年度監宣字第47號
聲　請　人　況瑩潔
相　對　人　況至璋
上列聲請人聲請監護宣告事件，本院裁定如下：
    主  文
宣告況至璋（男、民國○○年○ 月○○日生、身分證統一編號：Ｚ000
000000號）為受監護宣告人。
選定況瑩潔（女、民國○○年○ 月○○日生、身分證統一編號：Ｚ000
000000號）為受監護宣告之人況至璋之監護人。
指定廖成富（男、民國○○年○ 月○ 日生、身分證統一編號：Ｚ000
000000號）為會同開具財產清冊之人。
聲請費用新臺幣壹仟元由受監護宣告之人負擔。
    理  由
一、聲請意旨略以：聲請人況瑩潔之兄長即相對人況至璋（男，
    民國○○年○ 月○○日生，身分證統一編號：Ｚ000000000號，住
    屏東縣屏東市○○○路21號）罹患先天性智能不足病症，已
    至不能處理自己事務之程度，為此依民法第14條之規定，聲
    請宣告相對人為受監護宣告人等語。
二、聲請人主張上開各情，業據其提出戶籍謄本等件為證，並經
    本院前往屏安醫院，於鑑定人黃文翔醫師前點呼相對人，並
    詢問其姓名、年籍等問題，其有反應。本院另就相對人之精
    神及心智狀況訊問鑑定人，經鑑定人鑑定結果，認相對人自
    幼即被發現有發展遲緩之現象，在家中由家人照顧迄今。個
    案四肢行動能力正常，眼神呆滯，目光茫然，與人交談多數
    時間沉默不語，僅能被動回答問題，答話內容都是簡短單字
    ，然經常語意模糊，有時會答非所問。會談中個案對於稍微
    繁複之問題即難以了解，亦無法正確回應，個案不會認字或
    寫字，長短期記憶能力極差，無法完成簡單之計算，現實判
    斷能力不佳，對於金錢與數字無概念，完全無處理財產之能
    力，認知功能嚴重受損，對於地方與時間之定向能力喪失，
    僅能辨識少數家人，經心理衡鑑測鑑結果，其智商落在50分
    ，屬於中度智能不足之範圍。個案各項功能明顯退化，簡單
    的衣、食、衛生、交通等生活內容可以自理，然個案無處理
    財務之能力，簡單之個位數加減計算亦無法完成，現實判斷
    能力與記憶力都明顯不足，對於語言文字之理解與表達能力
    都十分有限，與外人不容易溝通，因此可以判斷個案已經因
    為罹患長期智能不足而導致個人認知功能受損，為意思表示
    或受意思表示或辨識其意思表示效果之能力也因而明顯受損
    ，無法完全獨力處理個人事務與從事個人財務管理，建議個
    案應已達到監護宣告之標準等情，有本院100 年6 月7 日訊
    問筆錄、屏安醫院100 年6 月7 日屏安醫字第（100 ）0230
    號函附之精神鑑定報告書1 份在卷可憑。本院綜合上開勘驗
    結果及鑑定人之意見，認相對人確因精神障礙，致不能為意
    思表示或受意思表示之程度，故聲請人聲請對相對人為監護
    之宣告，為有理由，應予准許。
三、按受監護宣告之人應置監護人；法院為監護之宣告時，應依
    職權就配偶、四親等內之親屬、最近一年有同居事實之其他
    親屬、主管機關、社會福利機構或其他適當之人選定一人或
    數人為監護人，並同時指定會同開具財產清冊之人；法院選
    定監護人時，應依受監護宣告之人之最佳利益，優先考量受
    監護宣告之人之意見，審酌一切情狀，並注意下列事項：一
    、受監護宣告之人之身心狀態與生活及財產狀況。二、受監
    護宣告之人與其配偶、子女或其他共同生活之人間之情感狀
    況。三、監護人之職業、經歷、意見及其與受監護宣告之人
    之利害關係。四、法人為監護人時，其事業之種類與內容，
    法人及其代表人與受監護宣告之人之利害關係，修正後之民
    法第1110條、第1111條第1 項、第1111條之1 定有明文。
四、查相對人自罹病後主要係由聲請人況瑩潔協助處理相關事宜
    ，此據聲請人況瑩潔於勘驗時陳述明確，本院審酌聲請人況
    瑩潔為相對人之胞妹，是由聲請人負責護養及照顧相對人並
    管理其財產，應能符合相對人之最佳利益，爰選定聲請人為
    監護人。另依上開規定，法院於選定監護人時，應同時指定
    會同開具財產清冊之人，及依民法第1113條準用同法第1099
    條之規定，監護開始時，監護人對於受監護人之財產，應依
    規定會同遺囑指定、當地直轄市、縣（市）政府指派或法院
    指定之人，於2 個月內開具財產清冊，並陳報法院。為使聲
    請人得於期限內開具財產清冊並陳報法院，並衡酌廖成富係
    聲請人之配偶，平日亦會協助處理相對人事務，而上開親屬
    亦同意由其擔任會同開具財產清冊之人，爰併指定廖成富為
    會同開具財產清冊之人。
五、依民事訴訟法第608 條第1 項，非訟事件法第24條第1 項，
    裁定如主文。
中    華    民    國   100    年    6     月    30    日
                        家事庭  法  官  張以岳
以上正本係照原本作成。
如不服本裁定關於選定監護人及指定會同開具財產清冊之人等部
分，應於送達後10日內向本院提出抗告狀，並繳納抗告費新臺幣
1,000元；其餘關於宣告監護之部分，不得抗告。
中    華    民    國   100    年    7     月    1     日
                                書記官  胡世瑩